【裁判字號】    98,訴,4109
【裁判日期】    990105
【裁判案由】    毒品危害防制條例
【裁判全文】
臺灣臺中地方法院刑事判決              98年度訴字第4109號
公  訴  人  臺灣臺中地方法院檢察署檢察官
被      告  甲○○
上列被告因毒品危害防制條例案件，經檢察官提起公訴（98年度
毒偵字第4149號、第4384號），因被告於準備程序為有罪之陳述
，本院合議庭裁定由受命法官獨任進行簡式審判程序，茲判決如
下：
    主    文
甲○○犯如附表(二)所示之罪，各處如附表(二)所示之刑，應執行有
期徒刑貳年貳月，扣案之第二級毒品甲基安非他命貳包（驗餘數
量合計0.869公克）沒收銷燬之。
    犯罪事實
一、甲○○前於民國87年間，因2次施用毒品案件，經送觀察、
    勒戒後，均認無繼續施用毒品之傾向，分別於87年8月6日及
    同年11月3 日執行完畢釋放，並由臺灣臺中地方法院檢察署
    檢察官先後以87年度偵字第15504號及87年度偵字第23069號
    為不起訴處分確定。又於88年間，因2 次施用毒品案件，經
    本院分別以88年度訴字第841號、89年度易緝字第340號判處
    應執行有期徒刑1年2月及6月確定，接續執行後，已於91年4
    月24日執行完畢。嗣又因施用毒品案件、槍砲案件及施用毒
    品案件，經本院分別以92年度訴字第566 號、93年度訴字第
    211號、93年度訴字第1421號分別判處有期徒刑1年4月、4年
    及1年6月確定，經減刑後，前二案定應執行有期徒刑4年6月
    ，後一案減為有期徒刑9 月，並接續執行，甫於97年6月5日
    縮短刑期假釋出獄，98年12月11日始縮刑期滿。詎猶不知悔
    改，復於上開假釋期間基於施用第一級、第二級毒品之犯意
    ，於(一)98年4 月23日中午12時許，在臺中縣潭子鄉某處，以
    摻入香煙點燃吸食之方式，施用第一級毒品海洛因1次(如附
    表(一)編號）；另以鋁箔紙燃燒吸食煙霧之方式，施用第二
    級毒品甲基安非他命1次（如附表(一)編號）。嗣於98年4月
    24日上午8 時45分許，為警持搜索票，至其位在臺中縣豐原
    市○○○路126巷42號2樓之住處內搜索，並經其同意採尿送
    驗，結果呈嗎啡、可待因、安非他命及甲基安非他命陽性反
    應而查獲。(二)又於民國98年8 月31日中午某時許，在臺中縣
    豐原市○○路某加油站廁所內，以摻入香菸點燃方式，施用
    第一級毒品海洛因1 次（如附表(一)編號）；另於同日晚間
    10 時許，在同址廁所內，施用第二級毒品甲基安非他命1次
    （如附表(一)編號）。嗣於98年9月1日下午2 時30分許，為
    警在臺中縣豐原市○○○路126 巷與市政路口查獲，並扣得
    第二級毒品甲基安非他命2包（驗餘淨重合計0.869公克）。
二、案經臺中縣警察局清水分局及豐原分局報告臺灣臺中地方法
    院檢察署檢察官偵查起訴。
    理    由
一、認定犯罪事實與量刑審酌之依據：
  (一)被告甲○○於本院審理中之自白。
  (二)行政院衛生署草屯療養院鑑定書（草療鑑字第0981000023號
    ）、中山醫學大學附設醫院檢驗科藥物檢測中心尿液檢驗報
    告、臺中縣警察局清水分局委託鑑驗尿液代號與真實姓名對
    照表、本院98聲搜1776搜索票、臺中縣警察局清水分局搜索
    扣押筆錄、扣押物品目錄表、詮昕科技股份有限公司濫用藥
    物尿液檢驗報告、臺中縣警察局豐原分局委託鑑驗尿液代號
    與真實姓名對照表、臺中縣警察局豐原分局查獲涉嫌毒品危
    害防制條例毒品初步鑑驗報告單、臺中縣警察局豐原分局頂
    街派出所扣押筆錄、扣押物品目錄表、職務報告書、查扣毒
    品照片3張。
  (三)扣案之第二級毒品甲基安非他命2包（驗餘數量合計0.869公
    克）。
  (四)臺灣高等法院被告前案紀錄表（被告前案、累犯及素行之認
    定）。
二、按92年7月9日新修正之毒品危害防制條例就施用毒品者，祇
    於「初犯」及「五年後再犯」2 種情形，有其追訴條件之限
    制，即須於初犯經觀察、勒戒或強制戒治釋放後，5 年內均
    無施用毒品之行為，始能認其前所實施之觀察、勒戒或強制
    戒治已足遮斷毒癮，而得於5 年後再犯時，再予適用初犯之
    規定，重行觀察、勒戒等程序。倘5 年內已經再犯，被依法
    追訴處罰，縱其第3次（或第3次以上）施用毒品之時間在初
    犯釋放5年以後，即與「5年後再犯」之情形有別，且因已於
    「5 年內再犯」，顯見其再犯率甚高，原實施觀察、勒戒或
    強制戒治，已無法收其實效，而無5 年戒斷期之存在，自無
    再經觀察、勒戒及強制戒治之必要，應由檢察官逕行起訴，
    始符新法修正之本旨，最高法院95年度第7 次刑事庭會議決
    議可資參照。查被告本次施用海洛因及甲基安非他命之犯行
    ，距前次觀察勒戒執行完畢雖已逾5 年，惟被告於該觀察勒
    戒執行完畢釋放後5 年內，曾因施用毒品案件，經法院宣示
    判決確定並執行完畢，有臺灣高等法院被告前案紀錄表附卷
    可稽。顯見其並非於觀察、勒戒或強制戒治執行完畢後5 年
    內均無任何施用毒品之犯行，揆諸前開說明，被告所為本件
    施用海洛因及甲基安非他命之犯行，即無「初犯」規定之適
    用，自毋須再重新施予觀察勒戒之處遇程序，而應直接訴追
    處罰。
三、核被告所為，係犯毒品危害防制條例第10條第1項、第2項之
    罪。其持有毒品之低度行為，應為施用毒品之高度行為所吸
    收，不另論罪。又所犯施用第一級毒品及施用第二級毒品共
    4 罪，犯意各別，罪名不同，應分論併罰。審酌被告之前案
    、素行情形、施用毒品持續之期間與頻率、犯後已能坦承犯
    行等一切情狀，分別予以量處如主文所示之宣告刑。並定應
    執行之刑。扣案之第二級毒品安非他命2 包（驗餘數量合計
    0. 869公克），應依毒品危害防制條例第18條第1 項前段之
    規定，沒收銷燬之。至於扣案之行動電話3 支，與被告關於
    本案施用毒品之犯行無涉，自不為沒收之宣告，併此敘明。
據上論結：依刑事訴訟法第273 條之1第1項、第299條第1項前段
、第310 條之2、第454條第1項，毒品危害防制條例第10條第1項
、第2 項、18條第1項前段，刑法第11條、第51條第5款，判決如
主文。
中    華    民    國    99    年    1     月     5    日
                  刑事第六庭  法  官  高英賓
以上正本證明與原本無異。
如不服本判決應於收受判決後10日內向本院提出上訴書狀，並應
敘述具體理由；其未敘述上訴理由者，應於上訴期間屆滿後20日
內向本院補提理由書（均須按他造當事人之人數附繕本）「切勿
逕送上級法院」。
                              書記官  司立文
中    華    民    國    99    年    1     月    5     日
附表(一)：犯罪事實
┌──┬───────────┬────────┬─────────────┐
│編號│犯     罪     時    間│犯   罪   地  點│犯      罪      行      為│
├──┼───────────┼────────┼─────────────┤
│  │98年4 月23日中午12時許│臺中縣潭子鄉某處│施用第一級毒品海洛因      │
├──┼───────────┼────────┼─────────────┤
│  │同上                  │同上            │施用第二級毒品甲基安非他命│
├──┼───────────┼────────┼─────────────┤
│  │98年8 月31日中午某時許│臺中縣豐原市田心│施用第一級毒品海洛因      │
│    │                      │路某加油站廁所內│                          │
├──┼───────────┼────────┼─────────────┤
│  │98年8 月31日晚間10時許│同上            │施用第二級毒品甲基安非他命│
└──┴───────────┴────────┴─────────────┘
附表(二)
┌──┬───────┬───────┬──────────────────────┐
│編號│犯  罪  事  實│所  犯  罪  名│科                                        刑│
├──┼───────┼───────┼──────────────────────┤
│  │如附表(一)編號│施用第一級毒品│處有期徒刑拾月                              │
├──┼───────┼───────┼──────────────────────┤
│  │如附表(一)編號│施用第二級毒品│處有期徒刑陸月                              │
├──┼───────┼───────┼──────────────────────┤
│  │如附表(一)編號│施用第一級毒品│處有期徒刑拾月                              │
├──┼───────┼───────┼──────────────────────┤
│  │如附表(一)編號│施用第二級毒品│處有期徒刑陸月，扣案之第二級毒品甲基安非他命│
│    │              │              │貳包（驗餘數量合計0.869公克）沒收銷燬之。   │
└──┴───────┴───────┴──────────────────────┘
附錄論罪科刑法條：
毒品危害防制條例第10條
施用第一級毒品者，處6 月以上5 年以下有期徒刑。
施用第二級毒品者，處3 年以下有期徒刑。

司法院資訊處製作；財團法人民間司法改革基金會備份。
